---
title: "get-commodity-index"
output: rmarkdown::html_vignette
vignette: >
  %\VignetteIndexEntry{get-commodity-index}
  %\VignetteEngine{knitr::rmarkdown}
  %\VignetteEncoding{UTF-8}
---

```{r, include = FALSE}
knitr::opts_chunk$set(
  collapse = TRUE,
  comment = "#>",
  results = "markup"
)
```

# Introduction

talatThaiR มีกลุ่มฟังก์ชันสำหรับดึงข้อมูลดัชนีชี้วัด 2 ประเภทหลัก ได้แก่ **Price Index (ดัชนีราคา)** และ **Production Index (ดัชนีผลผลิต)** โดยแบ่งความละเอียดออกเป็นรายเดือน (_month), รายไตรมาส (_quarter), และรายปี (_year)

```{r}
library(talatThaiR)
library(tidyverse)
```

---

# ลำดับชั้นของดัชนี (Index Hierarchy)

โหมดการค้นหาของดัชนีถูกแบ่งออกเป็น 4 ระดับ (Endpoints) ซึ่งคุณต้องเลือกใช้เพียง 1 โหมดเท่านั้น:

| ระดับ | พารามิเตอร์ | คำอธิบาย | ตัวอย่าง |
|--------|-------------|-------------|-------------|
| Sector | `sector = TRUE` | ภาพรวมระดับมหภาค (ใหญ่ที่สุด) | `LIVESTOCK`, `FISHERY`, `MAJOR_CROP` |
| Category | `category_code` | หมวดสินค้า | `LIVESTOCK`, `FISHERY`, `MAJOR_CROP` |
| Group | `group_code` | กลุ่มสินค้าย่อย | `OIL_CROP`, `VEGETABLE`, `FRUIT` |
| Product | `product_code` | สินค้าระดับตัว | `BANANA_HOM_THONG`, `GARLIC_DRY_MIX` |

นอกจากนี้ ยังมีโหมด **Standalone Date** ซึ่งใช้ `year_th` คู่กับ `month` หรือ `quarter` เพื่อดึงดัชนีของสินค้าทุกตัวในช่วงเวลาที่ระบุ

---

# ตรวจสอบรหัสดัชนี

ก่อนใช้ฟังก์ชันดัชนี คุณสามารถตรวจสอบรหัสที่มี:

```{r}
# สำหรับดัชนีรายเดือน/รายปี
show_index_categories()   # หมวด: LIVESTOCK, FISHERY, MAJOR_CROP
show_index_groups()       # กลุ่ม: OIL_CROP, VEGETABLE, FRUIT, etc.
show_index_products()     # สินค้ารายเดือน/ปี: BANANA_HOM_THONG, GARLIC_DRY_MIX, etc.

# สำหรับดัชนีรายไตรมาส (ใช้แยกต่างจากดัชนีรายเดือน/ปี)
show_quarter_products()   # สินค้ารายไตรมาส: GARLIC, ORCHID, COFFEE, etc.
```

---

# ดัชนีราคา (Price Index Functions)

| ฟังก์ชัน | ช่วงเวลา | Endpoints ที่ใช้ |
|-----------|-------------|-------------------|
| `get_price_index_month()` | รายเดือน | 5 (sector, category, group, product, all) |
| `get_price_index_quarter()` | รายไตรมาส | 5 (sector, category, group, product, all) |
| `get_price_index_year()` | รายปี | 5 (sector, category, group, product, all) |

## 1. การดึงข้อมูลระดับ Sector

เมื่อกำหนด `sector = TRUE` คุณจะได้รายชื่อสินค้าทั้งหมดในระบบ สามารถกรองด้วย `year_th` (ยกเว้นรายปี)

```{r}
# ดัชนีผลผลิตระดับ Sector รายเดือน
prod_sector_m <- get_production_index_month(sector = TRUE)
head(prod_sector_m)

# ดัชนีราคาระดับ Sector รายปี เฉพาะปี 2567
price_sector_y <- get_price_index_year(sector = TRUE, year_th = 2567)
head(price_sector_y)

# ดัชนีราคาระดับ Sector รายปี ทุกปี
price_sector_all <- get_price_index_year(sector = TRUE)
head(price_sector_all)
```

**หมายเหตุ:**
- `get_production_index_year(sector = TRUE)` ดึงได้เฉพาะหน้าแรกเท่านั้น (เนื่องจากข้อจำกัดของฐานข้อมูล)
- หากต้องการดัชนีผลผลิตรายปี แนะนำให้ใช้ `category_code` หรือ `group_code` แทน

## 2. การค้นหาตาม Category, Group, หรือ Product

คุณสามารถเลือกระดับความละเอียดที่ต้องการและกรองข้อมูลเพิ่มเติมด้วย `year_th`, `month`, หรือ `quarter`

### ดัชนีราคารายไตรมาส

```{r}
# ค้นหาด้วย Category
idx_category <- get_price_index_quarter(
  category_code = "LIVESTOCK",
  quarter = 1
)

# ค้นหาด้วย Group
idx_group <- get_production_index_month(
  group_code = "OIL_CROP",
  month = 6
)

# ค้นหาด้วย Product
idx_product <- get_price_index_year(
  product_code = "GARLIC_DRY_MIX",
  year_th = 2568
)
```

### ดัชนีผลผลิตรายเดือน

```{r}
# ค้นหาด้วย Category + month filter
prod_idx_cat_month <- get_production_index_month(
  category_code = "LIVESTOCK",
  month = 1
)

# ค้นหาด้วย Group + month filter
prod_idx_group_month <- get_production_index_month(
  group_code = "OIL_CROP",
  month = 6
)

# ค้นหาด้วย Product + month filter
prod_idx_prod_month <- get_production_index_month(
  product_code = "BANANA_HOM_THONG",
  month = 3
)
```

## 3. โหมด Standalone Date (/all endpoint)

หากคุณไม่ใส่ Code หรือ Sector เลย แต่ระบุข้อมูลเวลา (เช่น ใส่แค่ `year_th` คู่กับ `month` หรือ `quarter`) ระบบจะเปลี่ยนเป็นโหมดค้นหาดัชนีของสินค้าทุกตัวในช่วงเวลานั้นๆ

```{r}
# ดึงดัชนีราคาของสินค้าทุกตัวในไตรมาสที่ 4 ปี 2568
all_price_q4 <- get_price_index_quarter(year_th = 2568, quarter = 4)

# ดึงดัชนีราคาของสินค้าทุกตัว ประจำปี 2568
all_price_2568 <- get_price_index_year(year_th = 2568)
```

**หมายเหตุ:** การดึงดัชนีผลผลิตรายเดือนด้วยโหมด standalone (year_th + month) อาจเกิด database error จากฝั่ง API

---

# Advanced Examples

## เปรียบเทียบดัชนีระหวดสินค้า

```{r}
# ดึงดัชนีผลผลิตรายปีของหมวดปศุสัตว์
livestock_prod_idx <- get_production_index_year(
  category_code = "LIVESTOCK"
)

livestock_prod_idx |> head()
```

**หมายเหตุ:** เกิด database error จากฝั่ง API - ข้อมูลดังกล่าวอาจไม่สามารถดึงได้ในขณะนี้

## การสร้าง Heatmap ของดัชนีราคาระหวดสินค้า

```{r, eval = FALSE}
# ดึงข้อมูลดัชนีราคารายไตรมาสของหมวดปศุสัตว์
livestock_q_idx <- get_price_index_quarter(
  category_code = "LIVESTOCK"
)

# สร้าง pivot table
livestock_pivot <- livestock_q_idx |>
  dplyr::filter(!is.na(price_index)) |>
  tidyr::pivot_wider(
    names_from = quarter,
    values_from = price_index,
    values_fill = NA
  ) |>
  dplyr::arrange(product_name, year_th)

# วาด heatmap (ต้องการ ggplot2)
library(ggplot2)

livestock_pivot |>
  tidyr::pivot_longer(
    cols = c("1", "2", "3", "4"),
    names_to = "quarter",
    values_to = "price_index"
  ) |>
  ggplot(aes(x = year_th, y = product_name, fill = price_index)) +
  geom_tile() +
  scale_fill_viridis_c() +
  labs(
    title = "Price Index Heatmap - Livestock",
    x = "Year (Thai Buddhist)",
    y = "Product",
    fill = "Price Index"
  )
```

---

# Known Limitations

เนื่องจากข้อจำกัดของฐานข้อมูล NABC มีข้อควรระวังดังนี้:

1. **ดัชนีผลผลิตรายปี (Production Index Year)** - เมื่อใช้ `sector = TRUE` จะดึงได้เฉพาะหน้าแรกเท่านั้น (pagination ไม่ทำงาน)
   - **แนะนำ:** ใช้ `category_code` หรือ `group_code` แทน `sector = TRUE`

2. **ดัชนีราคาและผลผลิตรายเดือน (Month Index)** - เมื่อใช้โหมด `year_th + month` (standalone /all endpoint) อาจดึงได้เฉพาะหน้าแรกเท่านั้น
   - **แนะนำ:** ใช้ `category_code`, `group_code`, หรือ `product_code` แทน

# Tips and Best Practices

1. **เริ่มจาก `sector = TRUE`** - เพื่อดูว่ามีหมวด/กลุ่ม/สินค้าอะไรบ้างในระบบ
2. **ใช้ระดับที่แคบกว่าที่จำเป็น** - category → group → product เพื่อจำกัดผลลัพธ์ที่เหมาะสม
3. **ตรวจสอบสินค้ารายไตรมาส** - รายไตรมาสใช้รหัสสินค้าแยกต่างจากรายเดือน/ปี (ใช้ `show_quarter_products()`)
4. **กรองช่วงเวลา** - ระบุ `month` หรือ `quarter` กับ `category_code`, `group_code`, `product_code` เพื่อลดปริมาณการดึง
5. **จัดเก็บข้อมูล** - ดัชนีเป็นข้อมูลที่มีคุณค่าสำหรับการวิเคราะห์ ควรจัดเก็บให้ดี
