---
title: "get-price"
output: rmarkdown::html_vignette
vignette: >
  %\VignetteIndexEntry{get-price}
  %\VignetteEngine{knitr::rmarkdown}
  %\VignetteEncoding{UTF-8}
---

```{r, include = FALSE}
knitr::opts_chunk$set(
  collapse = TRUE,
  comment = "#>"
)
```

# Introduction

หัวข้อนี้จะเจาะลึกการใช้งานกลุ่มฟังก์ชัน `get_*_prices` ซึ่งประกอบด้วย `get_daily_prices()`, `get_weekly_prices()`, และ `get_monthly_prices()`

# กฎข้อสำคัญ

**การค้นหาจะรับพารามิเตอร์หลักเพียงโหมดเดียวเท่านั้น** - คุณไม่สามารถใช้ `category_code` ร่วมกับ `product_code` ได้

ก่อนเริ่มต้นดึงข้อมูล คุณควรตรวจสอบรหัสที่ต้องการจากฟังก์ชัน `show_*()` ที่เหมาะสม:
- `show_daily_categories()` / `show_daily_products()` - สำหรับรายวัน
- `show_weekly_categories()` / `show_weekly_products()` - สำหรับรายสัปดาห์และรายเดือน

```{r, eval = FALSE}
library(talatThaiR)
library(dplyr)

# ตรวจสอบรหัสที่มี
show_daily_categories()
show_weekly_products()
```

---

# ราคาสินค้ารายวัน (get_daily_prices)

ฟังก์ชันนี้มีความยืดหยุ่นสูง โดยรองรับโหมดการค้นหา 3 แบบ:

| โหมด | พารามิเตอร์ | คำอธิบาย |
|--------|-------------|-------------|
| Category | `category_code` | ค้นหาตามหมวดหมู่ |
| Product | `product_code` | ค้นหาตามสินค้า |
| Date | `date` | ดึงข้อมูลสินค้าทุกชนิดที่มีในวันที่กำหนด |

## โหมดที่ 1: ค้นหาด้วย Category

ค้นหาราคาของสินค้าทั้งหมดในหมวดหมู่หนึ่ง

```{r, eval = FALSE}
# ดึงข้อมูลราคาข้าวหอมมะลิทุกขนาด ทั้งหมดที่มี
rice_mali_all <- get_daily_prices(category_code = "RICE_MALI")
head(rice_mali_all)

# ดูสถิติพื้นฐาน
nrow(rice_mali_all)      # จำนวนระเบียน
summary(rice_mali_all$day_price)  # สถิติราคา
```

## โหมดที่ 2: ค้นหาด้วย Product

ค้นหาราคาของสินค้าระดับตัวเฉพาะ

```{r, eval = FALSE}
# ดึงข้อมูลราคามะนาวขนาด XL
lime_xl <- get_daily_prices(product_code = "LIME_XL")
head(lime_xl)

# ดึงข้อมูลราคาไข่ไก่ (เบอร์ 3)
egg_3 <- get_daily_prices(product_code = "EGG_3")
head(egg_3)
```

## โหมดที่ 3: ดึงข้อมูลทุกอย่างในวันที่กำหนด

ดึงราคาของสินค้าทุกประเภทหลักในวันที่ระบุ

```{r, eval = FALSE}
# ดึงข้อมูลราคาสินค้าทุกชนิดของวันนี้
all_prices_today <- get_daily_prices(date = as.character(Sys.Date()))
head(all_prices_today)

# ดึงข้อมูลของวันที่เฉพาะ
all_prices_date <- get_daily_prices(date = "2026-01-15")
head(all_prices_date)
```

## การกรองด้วยช่วงเวลา (Date Filtering)

หากคุณค้นหาด้วยรหัส (category_code หรือ product_code) คุณสามารถกำหนด `start_date` และ `end_date` เพื่อจำกัดผลลัพธ์ได้

```{r, eval = FALSE}
# ดึงข้อมูลราคาข้าวหอมมะลิ ตั้งแต่ 1 มค. 2026 เป็นต้นไป
rice_mali_2026 <- get_daily_prices(
  category_code = "RICE_MALI",
  start_date = "2026-01-01"
)

# ดึงข้อมูลในช่วงเวลาที่ระบุ
lime_range <- get_daily_prices(
  product_code = "LIME_M",
  start_date = "2026-01-01",
  end_date = "2026-03-31"
)

# end_date ค่าเริ่มต้นคือวันนี้ ถ้าไม่ระบุ
tomorrow_range <- get_daily_prices(
  category_code = "CHICKEN",
  start_date = "2026-01-01"
  # end_date จะเป็นวันนี้อัตโนมัติ
)
```

### ตัวอย่าง: การวิเคราะห์แนวโน้ราคา

```{r}
# ดึงข้อมูลและคำนวณแนวโน้
lime_daily <- get_daily_prices(
  product_code = "LIME_M",
  start_date = "2026-01-01",
  end_date = "2026-03-31"
)

# วิเคราะห์แนวโน้ราคา

trend_analysis <- lime_daily |>
  dplyr::mutate(data_date = as.Date(data_date)) |>
  dplyr::arrange(data_date) |>
  dplyr::mutate(
    moving_avg_7 = stats::filter(day_price, rep(1/7, 7), sides = 2),
    price_diff   = day_price - dplyr::lag(day_price, 1)
  ) |>
  dplyr::select(data_date, day_price, moving_avg_7, price_diff)

head(trend_analysis)
```

---

# ราคาสินค้ารายสัปดาห์ (get_weekly_prices)

สำหรับรายสัปดาห์ การระบุเวลาจะใช้**ปีพุทธศักราช (year_th)** และ**เดือน (month)** แทนรูปแบบวันที่

| โหมด | พารามิเตอร์ | คำอธิบาย |
|--------|-------------|-------------|
| Category | `category_code` | ค้นหาตามหมวดหมู่ |
| Product | `product_code` | ค้นหาตามสินค้า |
| Date | `year_th` + `month` | ค้นหาของทุกสินค้าในเดือนที่ระบุ |

## ข้อควรระวัง

1. **`year_th` และ `month` ต้องระบุคู่กันเสมอ** เมื่อใช้ร่วมกันหรือใช้แยกเป็นโหมดสุดท้าย
2. **`month` ไม่สามารถระบุเดี่ยวๆ ได้** ต้องมี `year_th` กำกับเสมอ

## ตัวอย่างการใช้งาน

### โหมด Standalone: ดึงข้อมูลทุกสินค้าในเดือนหนึ่ง

```{r}
# ดึงข้อมูลสัปดาห์ของสินค้าทั้งหมดในเดือน 2 ปี 2569
all_weekly_feb2569 <- get_weekly_prices(year_th = 2569, month = 2)

# ดูว่ามีสินค้าอะไรบ้างในข้อมูล
unique(all_weekly_feb2569$product_name)
```

### โหมด Category: ค้นหาด้วยหมวดหมู่

```{r}
# ดึงข้อมูลรายสัปดาห์ของหมวดกระบือ เฉพาะเดือน 2 ปี 2569
buffalo_weekly <- get_weekly_prices(
  category_code = "BUFFALO",
  year_th = 2569,
  month = 1
)

# สถิติราคากระบือรายสัปดาห์
summary(buffalo_weekly)
```

### โหมด Product: ค้นหาด้วยสินค้า

```{r}
# ดึงข้อมูลรายสัปดาห์ของสุกรมีชีวิต
pork_weekly <- get_weekly_prices(product_code = "PORK_LIVE_100")

# กรองเฉพาะปี 2569
pork_weekly_2569 <- pork_weekly |>
  dplyr::filter(year_th == "2569")

# ดูราคาเฉลี่ยในแต่ละเดือน
pork_monthly_avg <- pork_weekly_2569 |>
  dplyr::group_by(month) |>
  dplyr::summarise(
    avg_price = mean(value),
    min_price = min(value),
    max_price = max(value)
  )
print(pork_monthly_avg)
```

---

# ราคาสินค้ารายเดือน (get_monthly_prices)

รายเดือนใช้โครงสร้างคล้ายกับรายสัปดาห์ แต่มีความแตกต่างที่สำคัญ:

| ความแตกต่าง | รายสัปดาห์ | รายเดือน |
|------------------|-----------------|-------------|
| การระบุ `month` | ไม่สามารถระบุเดี่ยวๆ | ไม่สามารถระบุเดี่ยวๆ ต้องมี `year_th` กำกับ |
| ระดับต่ำสุด | ใช้ `year_th` + `month` แยกเป็นโหมดสุดท้าย | ใช้ `year_th` + `month` แยกเป็นโหมดสุดท้าย |

## ตัวอย่างการใช้งาน

### ดึงข้อมูลรายเดือนของหมวดหมู่

```{r}
# ดึงข้อมูลหมวดกระบือรายเดือน (ข้อมูลทั้งหมดที่มี)
buffalo_monthly_all <- get_monthly_prices(category_code = "BUFFALO")

# วิเคราะห์แนวโน้ราคาระยเดือน
buffalo_trend <- buffalo_monthly_all |>
  dplyr::arrange(month, year_th)

head(buffalo_trend)
```

### ดึงข้อมูลรายเดือนพร้อมกรองปี

```{r}
# ดึงข้อมูลสินค้ารายเดือน เฉพาะปี 2569
pork_monthly_2569 <- get_monthly_prices(
  product_code = "PORK_LIVE_100",
  year_th = 2569
)

# เปรียบเทียบราคาเฉลี่ยเดือน
pork_monthly_2569 |>
  dplyr::arrange(month) |>
  dplyr::select(year_th, month, value)
```

### ดึงข้อมูลรายเดือนพร้อมกรองทั้งปีและเดือน

```{r}
# กรองข้อมูลเฉพาะไตรมาสที่ 1 ของทุกปี
q1_cassava <- get_monthly_prices(
  category_code = "CASSAVA"
) |>
  dplyr::filter(month %in% 1:3)

# คำนวณราคาเฉลี่ยไตรมาส
q1_avg <- q1_cassava |>
  dplyr::group_by(year_th) |>
  dplyr::summarise(
    q1_avg = mean(value, na.rm = TRUE),
    q1_min = min(value, na.rm = TRUE),
    q1_max = max(value, na.rm = TRUE)
  )
print(q1_avg)
```

---

# Advanced Use Cases

## เปรียบเทียบราคาระหว่างสินค้า

```{r}
# ดึงข้อมูลราคาข้าวหอมมะลิและข้าวเปลือกเจ้า ในช่วงเวลาเดียวกัน
cassava_prices_20260101_20260201 <- get_daily_prices(
  category_code = "CASSAVA",
  start_date = "2026-01-01",
  end_date = "2026-02-01"
)

# เรียกชื่อข้าวทุกชนิดในหมวด
cassava_names <- show_daily_products() |>
  dplyr::filter(grepl("^CASSAVA", Code)) |>
  dplyr::pull(Name)

cassava_prices_20260101_20260201 |> 
  dplyr::summarise(avg_price = mean(day_price, na.rm = TRUE), .by = product_name)

```

## การติดตามราคาสินค้าหลายชนิด

```{r}
# สร้างฟังก์ชันสำหรับติดตามราคา
track_prices <- function(product_code, start_date, end_date) {
  get_daily_prices(
    product_code = product_code,
    start_date = start_date,
    end_date = end_date
  ) |>
    dplyr::mutate(
      product_code = product_code,
      data_date = as.Date(data_date)
    ) |>
    dplyr::select(product_code, data_date, day_price, year_th, month)
}

# ติดตามราคามะนาวหลายขนาด พร้อมกัน
products_to_track <- c("LIME_XL", "LIME_S")

XL_vs_S_lime_prices <- purrr::map_dfr(
  products_to_track,
  track_prices,
  start_date = "2026-01-01",
  end_date   = "2026-02-01"
)
```

---

# Tips and Best Practices

1. **เริ่มจาก `show_*()` เสมอ** - ตรวจสอบรหัสที่มีก่อนดึงข้อมูล
2. **ใช้ `start_date` และ `end_date` สำหรับช่วงเวลา** - ดึงเฉพาะข้อมูลที่ต้องการเพื่อประหบเวลาและประหบเครือขาง
3. **ตรวจสอบปีพุทธศักราช** - รายสัปดาห์และรายเดือนใช้ `year_th` (พ.ศ.)
4. **สังเกตปัญหาของ Pagination** - ข้อมูลจำนวนมากจะดึงช้ากว่าปกติ
5. **จัดเก็บข้อมูล** - ถ้าดึงข้อมูลบ่อย ควรจัดเก็บลงไฟล์เพื่อไม่ต้องดึงซ้ำ
