---
title: "getting-started"
output: rmarkdown::html_vignette
vignette: >
  %\VignetteIndexEntry{getting-started}
  %\VignetteEngine{knitr::rmarkdown}
  %\VignetteEncoding{UTF-8}
---

```{r, include = FALSE}
knitr::opts_chunk$set(
  collapse = TRUE,
  comment = "#>"
)
```


# Introduction

**talatThaiR** เป็น R Package ที่ออกแบบมาเพื่อให้นักวิเคราะห์ข้อมูล (Data Analyst), นักวิทยาศาสตร์ข้อมูล (Data Scientist) และนักวิจัย สามารถดึงข้อมูลสถิติการเกษตรของประเทศไทย จาก **ศูนย์ข้อมูลเกษตรแห่งชาติ (National Agricultural Big Data Center - NABC)** ได้อย่างง่ายดาย รวดเร็ว และเป็นระบบ

```{r}
library(talatThaiR)
library(dplyr)
```

# Data Structure

ข้อมูลใน talatThaiR ถูกจัดเก็บและเรียกดูผ่าน "รหัส" (Code) ซึ่งแบ่งออกเป็นหลายระดับได้แก่ ระดับหมวดหมู่ (Category), ระดับกลุ่ม (Group), และระดับสินค้า (Product)

การใช้รหัสแทนการพิมพ์ชื่อภาษาไทย ช่วยลดปัญหาจาก:
- การพิมพ์ชื่อผิด
- การเว้นวรรคไม่ตรงกับฐานข้อมูล
- ความสับสนไม่ชัดเจนของชื่อภาษาไทย

# Browsing Available Codes

ก่อนเริ่มต้นดึงข้อมูล คุณสามารถตรวจสอบรหัสที่รองรับได้ผ่านฟังก์ชันกลุ่ม `show_*()`:

## สำหรับข้อมูลราคาสินค้าเกษตร (Commodity Prices)

```{r, eval = FALSE}
# ดูรหัสหมวดสินค้ารายวัน (เช่น "SHRIMP", "PORK", "RICE_MALI")
show_daily_categories()

# ดูรหัสสินค้ารายวัน (เช่น "LIME_XL", "LIME_L", "LIME_M")
show_daily_products()

# ดูรหัสหมวดสินค้ารายสัปดาห์/รายเดือน
show_weekly_categories()

# ดูรหัสสินค้ารายสัปดาห์/รายเดือน
show_weekly_products()
```

## สำหรับข้อมูลดัชนี (Indices)

```{r, eval = FALSE}
# ดูรหัสหมวดสินค้าดัชนี (เช่น "LIVESTOCK", "FISHERY", "MAJOR_CROP")
show_index_categories()

# ดูรหัสกลุ่มสินค้าดัชนี (เช่น "OIL_CROP", "VEGETABLE", "FRUIT")
show_index_groups()

# ดูรหัสสินค้าดัชนีรายเดือน/รายปี
show_index_products()

# ดูรหัสสินค้าดัชนีรายไตรมาส (ใช้แยกต่างจากดัชนีรายเดือน/ปี)
show_quarter_products()
```

**Tip:** แต่ละฟังก์ชัน `show_*()` จะคืนค่าเป็น `data.frame` ที่มีคอลัมน์ `Code` และ `Name` คุณสามารถดู หรือค้นหาได้ง่าย

```{r, eval = FALSE}
# ค้นหาสินค้าที่มีคำว่า "LIME" ในรหัส
lime_products <- show_daily_products()
lime_products[grepl("LIME", lime_products$Code), ]
```

# Basic Data Fetching

## ดึงข้อมูลราคาสินค้า (Commodity Prices)

คุณสามารถใช้ฟังก์ชัน `get_*_prices()` เพื่อดึงข้อมูลราคา โดยต้องเลือกใช้รหัสหมวดหมู่ (category_code) หรือรหัสสินค้า (product_code) อย่างใดอย่างหนึ่งเท่านั้น

```{r, eval = FALSE}
# ดึงข้อมูลราคากุ้งขาวรายวัน (หมวดกุ้ง)
daily_shrimp <- get_daily_prices(category_code = "SHRIMP")
head(daily_shrimp)

# ดึงข้อมูลราคามะนาวขนาด XL รายวัน
daily_lime_xl <- get_daily_prices(product_code = "LIME_XL")
head(daily_lime_xl)

# ดึงข้อมูลราคาสุกรีชีวิตรายสัปดาห์ ในปี พ.ศ. 2569 เดือน 2
weekly_pork <- get_weekly_prices(product_code = "PORK_LIVE_100", year_th = 2569, month = 2)
head(weekly_pork)
```

## ดึงข้อมูลดัชนี (Indices)

talatThaiR รองรับการดึงดัชนีราคา (Price Index) และดัชนีผลผลิต (Production Index) โดยมีอาร์กิวเมนต์ที่ใช้งานคล้ายคลึงกัน

```{r, eval = FALSE}
# ดึงภาพรวมดัชนีราคาระดับ Sector ทั้งหมดประจำปี พ.ศ. 2567
sector_price_idx <- get_price_index_year(sector = TRUE, year_th = 2567)
head(sector_price_idx)

# ดึงดัชนีผลผลิตรายไตรมาส ของหมวดปศุสัตว์ ในไตรมาสที่ 1
livestock_prod_idx <- get_production_index_quarter(category_code = "LIVESTOCK", quarter = 1)
head(livestock_prod_idx)
```

# Understanding Returned Data

ข้อมูลที่คืนกลับมาจากทุกฟังก์ชันจะอยู่ในรูปแบบ `data.frame` ซึ่งสามารถนำไปวิเคราะห์ต่อได้ทันที

## ตัวอย่าง: การวิเคราะห์ข้อมูลราคารายวัน

```{r, eval = FALSE}
# ดึงข้อมูลราคามะนาวขนาด L ในช่วงเวลา 1 เดือน
daily_lime <- get_daily_prices(
  product_code = "LIME_L",
  start_date = "2026-01-01",
  end_date = "2026-01-31"
)

# ดูสถิติพื้นฐานของราคา
summary(daily_lime$day_price)

# หาราคาเฉลี่ยในแต่ละวัน
daily_avg <- daily_lime |>
  dplyr::group_by(data_date) |>
  dplyr::summarise(
    avg_price = mean(day_price),
    min_price = min(day_price),
    max_price = max(day_price),
    n_observations = n()
  )
head(daily_avg)
```

## ตัวอย่าง: การเปรียบเทียบดัชนีราคาระหระดับ

```{r, eval = FALSE}
# ดึงดัชนีราคารายเดือนของหมวดปศุสัตว์ ในปี 2567
livestock_idx <- get_price_index_month(
  category_code = "LIVESTOCK",
  year_th = 2567
)

# สรุปข้อมูลตามกลุ่มสินค้า
summary_by_group <- livestock_idx |>
  dplyr::group_by(product_group) |>
  dplyr::summarise(
    avg_index = mean(price_index, na.rm = TRUE),
    max_index = max(price_index, na.rm = TRUE),
    min_index = min(price_index, na.rm = TRUE),
    n_records = n()
  )
print(summary_by_group)
```

# Important Notes

## การจัดการ Pagination

บางฟังก์ชันอาจมีข้อมูลจำนวนมาก ระบบจะทำการดึงข้อมูลแบบ Pagination (แบ่งหน้า) อัตโนมัติ และรวมข้อมูลทุกหน้ากลับมาเป็น data.frame ก้อนเดียวให้คุณ

คุณจะเห็นข้อความแสดงความคืบหน้า (progress messages) ขณะดึงข้อมูล:
```
Found 250 records (3 page(s)) — fetching...
  Fetching page 2 / 3
  Fetching page 3 / 3
Done. 250 records retrieved.
```

## การใช้งานกับปีไทย (Thai Buddhist Calendar)

สำหรับฟังก์ชันที่ใช้ `year_th` (เช่น รายสัปดาห์, รายเดือน, และดัชนี):
- ใช้ปีพุทธศักราช (Thai Buddhist Era = ค.ศ.)
- สูตรแปลง: ค.ศ. = ค.ศ. + 543

ตัวอย่าง:
- 2026 (ค.ศ.) = 2569 (พ.ศ.)
- 2025 (ค.ศ.) = 2568 (พ.ศ.)

## Error Handling

หากคุณระบุรหัสไม่ถูกต้อง ฟังก์ชันจะแสดงข้อความแจ้งเตือนที่ชัดเจน พร้อมชี้นให้ตรวจสอบด้วยฟังก์ชัน `show_*()` ที่เหมาะสม:

```r
# ตัวอย่างรหัสผิด - จะเกิด Error
# get_daily_prices(category_code = "WRONG_CODE")
# Error: Category code 'WRONG_CODE' not found. Use show_daily_categories() to see available codes.
```

# Next Steps

สำหรับข้อมูลเพิ่มเติมเกี่ยวกับ:
- **ราคาสินค้ารายวัน/สัปดาห์/เดือน**: ดู vignette `commodity-prices`
- **ดัชนีราคาและผลผลิต**: ดู vignette `agricultural-indices`
